---
title: "Código Comentado"
author: "Fernando Bispo"
date: "`r format(Sys.time(), '%d %B, %Y')`"
output:
  pdf_document:
    toc: yes
  html_document:
    html_document: null
    highlight: textmate
    theme: flatly
    number_sections: yes
    toc: yes
    toc_float:
      collapsed: yes
      smooth_scroll: no
---

# Motivação
O objetivo deste documento é gerar um **passo a passo comentado** da limpeza/tratamento dos dados e elaboração do código para a criação do relatório, a fim de possibilitar em uma consulta futura a análise do código feito e a metodologia que permitiu o sucesso da aplicação de algumas técnicas de programação, bem como avaliar os resultados e obter o entendimento da construção desse código.




# Carregamento de pacotes

```{r Bibliotecas, warning=FALSE, message=FALSE}
library(dplyr)  
library(ggplot2) #Criação de gráficos.  
library(ggrepel) #Estilos de texto nos gráficos.
library(knitr) #Estruturação de tabelas.
library(kableExtra) #Estilização de tabelas.
```

# Importação do BD

Iniciei importando o BD para análise inicial e manipulação dos dados.
```{r}
#Código omitido.
```

```{r Importando os Bancos de Dados, include=FALSE}
disciplinas_2018_1 <- readr::read_csv2("BD/SABE - Disciplinas 2018.1 e 2018.2/disciplinas_2018_1.csv")  
disciplinas_2018_2 <- readr::read_csv2("BD/SABE - Disciplinas 2018.1 e 2018.2/disciplinas_2018_2.csv")
```

Visualizando os Bancos de dados
```{r Visualização}
#Banco de dados de 2018.1
glimpse(disciplinas_2018_1)
#Banco de dados de 2018.2
glimpse(disciplinas_2018_2)
```

# Limpeza e manipulação do BD

Antes de unir os BDs visualizarei os nomes das VAs afim de identificar possíveis divergências.

```{r Visualizando colunas}
colnames(disciplinas_2018_1)
colnames(disciplinas_2018_2)
```
 
Constatei que o nome da variavel Comentários da Disciplina estava diferente nos dois BDs, então renomeei em ambos os BDs e criei a VA **`SEMESTRE`**
 
```{r}
#Renomeação das VAs.
disciplinas_2018_1 <- disciplinas_2018_1 %>% 
  rename(COMENTARIOS_DISC = comentariodisc)

disciplinas_2018_2 <- disciplinas_2018_2 %>% 
  rename(COMENTARIOS_DISC = comentdisc)
#Criação da VA SEMESTRE.
disciplinas_2018_1 <- disciplinas_2018_1 %>% 
  mutate(SEMESTRE = 2018.1)

disciplinas_2018_2 <- disciplinas_2018_2 %>% 
  mutate(SEMESTRE = 2018.2)
```

Após esse procedimento uni os dois BDs

```{r União dos BDs}
#União dos BDs
disciplinas_2018 <- full_join(disciplinas_2018_1, disciplinas_2018_2)
```

Percebi que as variáveis do BD não eram numéricas, então converti as VAs do BD para fator e algumas poucas para caractere.

```{r}
#Transformação do BD para fator.
disciplinas_2018 <- disciplinas_2018 %>% 
  mutate_all(as.factor)

#Transformando algumas variaveis do BD em caractere e alterando o formato de strings.
disciplinas_2018 <- disciplinas_2018 %>% 
  mutate(COMENTARIOS_DISC = as.character(COMENTARIOS_DISC),
         DISCIPLINA = as.character(DISCIPLINA),
         SITUACAO = stringr::str_to_title(SITUACAO))

glimpse(disciplinas_2018) #Visualização da estrutura.
```

Identifiquei Variaveis que não trariam informação, então exclui do BD.

```{r Exclusão de VAs}
disciplinas_2018 <- disciplinas_2018 %>% 
  select(-ID, -TURMA)
```

Para poder identificar e mensurar como os alunos avaliam as disciplinas do departamento, categorizei as disciplinas que pertenciam ao departamento e as que não pertencia através da criação da variável `DEPARTAMENTO`.

```{r VA DEPARTMENTO}
disciplinas_2018 <- disciplinas_2018 %>% 
  mutate(DEPARTAMENTO = ifelse(DISCIPLINA %in% c("ADM001", "ISCA82", "FCHC45", 
                                                 "LETA09", "MAT045", "MAT174", 
                                                 "MATE56"), "Não_DEst", "DEst"))
```

## Visualizando o BD pronto
Após todas essa manipulações o BD ficou com a seguinte estrutura:
```{r Visualização do BD}
kable(head(disciplinas_2018,10), col.names = c("Q1", "Q2", "Q3", "Q4", "Q5", "Q6", "Q7", "Q8", "Q9", "Q10", "Q11", "Q12", "Comentários", "Matrícula", "Disciplina", "Situação", "Semestre", "Departamento")) %>% 
  kable_styling(bootstrap_options = c("striped", "hover", "condensed", "responsive"))

```

# Criação de gráficos
Tentando replicar os gráficos feitos no relatório iniciei com o das disciplinas.

```{r}
disciplinas_2018 %>%
  count(DISCIPLINA) %>%
  # top_n(10, n) %>%  Estou na dúvida se devo listar todas as disciplinas ou apenas as que possuem mais matriculados.
  mutate(DISCIPLINA = forcats::fct_reorder(DISCIPLINA, n)) %>%
  ggplot(aes(x = DISCIPLINA)) +
  geom_col(aes(y = n), show.legend = FALSE) +
  geom_text(aes(y = n/2, label = n)) +
  coord_flip()

```

Após ler o relatório que a senhora desenvolveu, tentei replicar um dos gráficos e então surgiu a primeira dúvida: Como inserir os valores das respectivas porcentagens no gráfico de forma a deixalos centralizados nos seus respectivos locais?

```{r}
disciplinas_2018 %>%  
  group_by(SEMESTRE) %>% 
  count(SITUACAO) %>% 
  mutate(Fr = n/sum(n)*100) %>%
  ggplot(aes(x = SEMESTRE, y = Fr, fill = SITUACAO)) +
  geom_col() +
  geom_text_repel(aes(label = round(Fr,0))) +
  labs(x = "Semestre", y = "Freqência (%)")

```



