---
title: "Dúvida sobre implementação da ferramenta para AED e elaboração de relatório"
author: "Fernando Bispo"
date: "02/07/2021"
output:
  pdf_document: default
  html_document: default
---

# Intrudução

No intuito de refazer os passos de elaboração do relatório confeccionado inicialmente com ferramentas da Microsoft, estou utilizando os conhecimentos adiquiridos até aqui com programação em R a fim de obter proficiência na manipulação da ferramenta. Iniciei a tratativa do banco de dados (BD) fornecido com as respostas do Questionário SABE Disciplinas 2018 e exponho aqui meu desenvolvimento no intuito de obter maiores orientações de como melhorar meu desempenho e auxílio para aplicar a teoria obtida até o momento na faculdade.

## Bicliotecas Utiizadas

```{r}
library(dplyr)  
library(ggplot2)  
library(ggrepel)  

```

## Importação do BD

Iniciei importando o BD para análise inicial e manipulação dos dados.

```{r}
disciplinas_2018_1 <- readr::read_csv2("BD/SABE - Disciplinas 2018.1 e 2018.2/disciplinas_2018_1.csv")  
disciplinas_2018_2 <- readr::read_csv2("BD/SABE - Disciplinas 2018.1 e 2018.2/disciplinas_2018_2.csv") 

```

Após importação analisei os nomes das variáveis com o intuito de de juntar os dois BDs e para não haver confusão entre eles criei a variável SEMESTRE para obter essa diferenciação.

```{r}
colnames(disciplinas_2018_1)
colnames(disciplinas_2018_2)
```
 Constatei que a variavel comentários da disciplina estava com nome diferente, então renomeei em ambos os BDs e criei a VA SEMESTRE
 
```{r}
 
disciplinas_2018_1 <- disciplinas_2018_1 %>% 
  rename(COMENTARIOS_DISC = comentariodisc)

disciplinas_2018_2 <- disciplinas_2018_2 %>% 
  rename(COMENTARIOS_DISC = comentdisc)

disciplinas_2018_1 <- disciplinas_2018_1 %>% 
  mutate(SEMESTRE = 2018.1)

disciplinas_2018_2 <- disciplinas_2018_2 %>% 
  mutate(SEMESTRE = 2018.2)
  
```
Após esse procedimento uni os dois BDs

```{r}
disciplinas_2018 <- full_join(disciplinas_2018_1, disciplinas_2018_2)

```

Percebi que as variáveis do BD não eram numéricas, então converti as VAs do BD para fator e algumas poucas para caractere

```{r}
disciplinas_2018 <- disciplinas_2018 %>% 
  mutate_all(as.factor)

#Transformando algumas variaveis do BD em caractere e alterando o formato de strings.
disciplinas_2018 <- disciplinas_2018 %>% 
  mutate(COMENTARIOS_DISC = as.character(COMENTARIOS_DISC),
         DISCIPLINA = as.character(DISCIPLINA),
         SITUACAO = stringr::str_to_title(SITUACAO))

glimpse(disciplinas_2018)

```

## Criação de gráficos
Tentando replicar os gráficos feitos no relatório iniciei com o das disciplinas.

```{r}
disciplinas_2018 %>%
  count(DISCIPLINA) %>%
  # top_n(10, n) %>%  Estou na dúvida se devo listar todas as disciplinas ou apenas as que possuem mais matriculados.
  mutate(DISCIPLINA = forcats::fct_reorder(DISCIPLINA, n)) %>%
  ggplot(aes(x = DISCIPLINA)) +
  geom_col(aes(y = n), show.legend = FALSE) +
  geom_text(aes(y = n/2, label = n)) +
  coord_flip()

```

Após ler o relatório que a senhora desenvolveu, tentei replicar um dos gráficos e então surgiu a primeira dúvida: Como inserir os valores das respectivas porcentagens no gráfico de forma a deixalos centralizados nos seus respectivos locais?

```{r}
disciplinas_2018 %>%  
  group_by(SEMESTRE) %>% 
  count(SITUACAO) %>% 
  mutate(Fr = n/sum(n)*100) %>%
  ggplot(aes(x = SEMESTRE, y = Fr, fill = SITUACAO)) +
  geom_col() +
  geom_text_repel(aes(label = round(Fr,0))) +
  labs(x = "Semestre", y = "Freqência (%)")

```



